臺灣高雄地方法院民事裁定
110年度消債更字第74號
聲  請  人  鍾凱翔  
0000000000000000

上列當事人因消費者債務清理事件聲請更生，本院裁定如下：
    主  文
聲請人鍾凱翔自中華民國一一○年七月十四日下午四時起開始更
生程序。
命司法事務官進行本件更生程序。
    理  由
一、聲請意旨略以：伊無力清償債務，曾依中華民國銀行公會會
    員辦理消費金融案件無擔保債務協商機制請求共同協商債務
    方案成立，約定自民國95年7月起，分80期，年利率0％，每
    月清償新臺幣（下同）14,164元，然勉為償還數期後仍不得
    已毀諾，因聲請人有不能清償債務或有不能清償之虞，復未
    經法院裁定開始清算程序或宣告破產，爰聲請更生等語。
二、按債務人不能清償債務或有不能清償之虞者，得依本條例所
    定更生或清算程序，清理其債務。債務人無擔保或無優先權
    之債務總額未逾12,000,000元者，於法院裁定開始清算程序
    或宣告破產前，得向法院聲請更生。法院開始更生程序之裁
    定，應載明其年、月、日、時，並即時發生效力。法院裁定
    開始更生或清算程序後，得命司法事務官進行更生或清算程
    序，必要時得選任律師、會計師或其他適當之自然人或法人
    一人為監督人或管理人。消費者債務清理條例（下稱消債條
    例）第3條、第42條第1項、第45條第1項及第16條第1項分別
    定有明文。
三、經查：
  ㈠聲請人於95年間協商成立後，繳納10期即未行繳款，最大債
    權銀行台新銀行於96年6月報送毀諾【見本院110年度消債更
    字第74號卷（下稱卷）第41頁台新銀行函】，而聲請人稱毀
    諾係因當時之收入偏低，實在不堪負荷本身及家人之生活費
    用外，再繳納如此高額的銀行協商還款金額，協商金額實超
    出負擔等語（見卷第82頁陳報狀），債權人台新銀行則未提
    出聲請人申請上開協商時曾提出之收入等相關證明，如依勞
    工保險被保險人投保資料表所示，聲請人於96年4月25日在
    廣晟工程行退保，當時投保薪資15,840元，96年4月26日以
    投保薪資19,200元投保於高雄市船舶修護職業工會，於96年
    10月1日投保薪資調為21,000元（見卷第15頁），是銀行通
    報毀諾時即96年6月，是以聲請人斯時自陳之每月收入，扣
    除96年度依主管機關所公告高雄市每人每月最低生活費10,7
    08元之1.2倍即12,850元後（詳後述），應已無法負擔每月1
    4,164元之還款金額，堪認聲請人之收入無法持續支應前揭
    生活開支及協商款項，致繼續履行有所困難，難以期待聲請
    人依約履行，應屬不可歸責於聲請人之事由致不能履約，並
    無違常。是聲請人主張其於與債權銀行達成前開協商結論後
    ，已因不可歸責於己之事由致履行顯有重大困難，尚屬可信
    。
  ㈡次查，聲請人於108年及109年度申報所得均為0元，惟其自陳
    聲請更生前2年內即自108年1月至12月底，有於工地受僱做
    粗工臨時工，日薪約1,200元，因係臨時雇主僱用，無法提
    出雇主公司資料，提出收入切結書，切結平均每月收入24,0
    00元，另提出109年3月至110年3月之自行收集每月受領現金
    之薪資袋紀錄(109年1、2月薪資袋已遺失，稱未能再獲補發
    )，陳稱自109年1月至110年3月，任職於建豪工程有限公司
    ，由工頭尤水茂聯絡聲請人接臨時工之工作，日薪1,200元
    ，109年1月工作22天，2月工作18天，當月各取得薪資26,40
    0元、21,600元，其餘月份依上開提出薪資袋記載：109年3
    月工作20天24,000元、4月22天26,400元、5月18天21,600元
    、6月17天20,400元、7月20天24,000元、8月22天26,400元
    、9月21天25,000元、10月20天24,000元、11月19天22,800
    元、12月19天22,800元、110年1月23天27,600元、2月14天1
    6,800元、3月15天18,000元，薪資所得共635,800元，平均
    每月薪資收入23,548元【計算式：〔(24,000×12)+(26,400+2
    1,600+24,000+26,400+21,600+20,400+24,000+26,400+25,0
    00+24,000+22,800+22,800+27,600+16,800+18,000）〕÷27≒2
    3,548，本裁定計算方式均採元以下4捨5入】，名下無財產
    ，勞工保險於109年12月9日查詢時以投保薪資25,200元投保
    於高雄市鐵工業職業工會，另有南山人壽保單(保單號碼:Z0
    00000000號)保單解約金25,568元，和泰產物保險保單為一
    年期個人傷害險，無解約金，未領取社會補助，長子未給付
    扶養費（詳如後述）等情，此有債權人清冊（卷第6至7頁）
    、財產及收入狀況說明書（卷第4至5頁）、戶籍謄本（卷第
    9頁）、財政部高雄國稅局107年及108年度綜合所得稅各類
    所得資料清單及總歸戶財產查詢清單【本院110年度司消債
    調字第39號卷（下稱調卷）第13至15頁】、稅務電子閘門財
    產所得調件明細表(卷第109頁)、勞工保險被保險人投保資
    料表（調卷第21至22頁）、財團法人金融聯合徵信中心前置
    協商專用債權人清冊（調卷第16至18頁）、信用報告（調卷
    第19至20頁）、高雄市政府社會局社會福利資訊料查詢表（
    卷第56至58頁）、勞動部勞動力發展署高屏澎東分署函（卷
    第77頁）、勞工保險局函(卷第76頁)、商業保險投保資料查
    詢結果表（卷第91頁）、租屋補助查詢(卷第58頁)、三商美
    邦人壽保險股份有限公司函（卷第78頁）、南山人壽保險股
    份有限公司函暨保單明細表（卷第114至115頁）、全球人壽
    保險股份有限公司函（卷第79頁）、和泰產物保險股份有限
    公司函(卷第110頁) 、110年4月16日民事陳報狀(卷第84頁
    聲請人陳報已無使用銀行帳戶存摺十餘年，無法提出存簿資
    料)、108年1月至12月收入切結書(卷第87頁)、110年5月24
    日民事陳報(二)狀附建豪工程有限公司經理尤水茂名片（卷
    第113頁）、薪資袋（卷第25至28頁、88頁）等在卷可參。
    則在查無聲請人有其他收入來源之情形下，佐以其現已以投
    保薪資2,5200元在鐵工業職業工會投保勞工保險，108、109
    年度均無申報所得紀錄，且已提出收入切結書及薪資袋，本
    院即以其自陳每月薪資24,000元作為核算其現在償債能力之
    基礎。
  ㈢關於聲請人個人日常必要支出部分，按債務人必要生活費用
    ，以最近一年衛生福利部或直轄市政府所公告當地區每人每
    月最低生活費一點二倍定之，消債條例第64條之2第1項定有
    明文。本院參酌衛福部社會司所公告110年度高雄市最低生
    活費標準為13,341元，則聲請人每月生活所必需除有特殊情
    形並有證據證明者外，自宜以此數額之1.2倍即16,009元為
    度，始得認係必要支出。又上開最低生活費用之標準，係照
    當地近1年平均每人消費支出60％，依其基準之家庭收支調查
    報告調查表格式示有關經常性支出之調查項目，其原即包括
    利息支出、食品、衣著、房租及水費、電費、醫療保健、交
    通、娛樂、教育等基本生活需求；因聲請人於財產及收入狀
    況說明書陳明與父母共同居住於父親名下房屋(見卷第67頁
    ，聲請人父親109年稅務電子閘門財產所得調件明細表)，每
    月補貼家用給父母2,000元等語，堪認聲請人客觀上應無房
    屋費用支出，故於計算聲請人個人每月必要生活費時，即應
    自前開已包括聲請人居住費用在內，扣除相當於房租支出所
    佔比例24.36％，俾免重複計列費用，而符公平之旨，則依此
    計算之結果，聲請人每月之必要生活費在不含居住費用之情
    形下，即應為12,109元【計算式：16,009－（16,009×24.36%
    ）＝12,109】，逾此範圍難認必要。
  ㈣至扶養部分，聲請人主張須扶養未成年長女，每月扶養費6,0
    00元。經查，聲請人與配偶林惠敏育有長子鍾○聖係90年生
    ，107年、108年及109年度申報所得分別為129,381元、188,
    380元、175,564元（均薪資所得），名下無財產，勞工保險
    於110年3月1日投保薪資調為23,100元，長女鍾○妘係93年生
    ，領有中華民國身心障礙證明（障礙等級為中度），107年
    、108年及109年度申報所得均為0元，名下無財產，就讀高
    雄市立成功特殊教育學校、每月除領取身障者生活輔助費5,
    065元，未領取其他社會補助等情，此有戶籍謄本、稅務電
    子閘門財產所得調件明細表、勞保局被保險人投保資料查詢
    、綜合所得稅各類所得資料清單暨全國財產稅總歸戶財產查
    詢清單、中華民國身心障礙證明、學生證、存摺、課後輔導
    學費單據、聲請人陳報狀、高雄市政府社會局社會福利資訊
    料查詢表、勞保查詢等在卷可參（卷第9至10頁、第72至73
    、106頁、第33頁、第34至36、107頁、第97頁、第95頁、第
    38至40、92至94頁、第37頁、第83至84、111頁、第51至55
    頁、第86頁）；又聲請人財產及收入狀況說明書中依法受債
    務人扶養之人欄僅填載長女1人，另觀之長女鍾○妘名下之郵
    政存簿儲金簿自109年4月起有「鍾○聖」存入多筆萬元以上
    款項，及未顯示來源之現金存款多筆，及鍾○妘名下之臺灣
    銀行帳戶亦有多筆萬元以上款項存入，存摺內頁存款載有於
    108年3月18日現金存款100,000元、109年1月23日存款30,00
    0元、109年3月4日現金存款60,000元、110年2月10日存款40
    ,000元等多筆萬元以上存款，聲請人則陳稱長女鍾○妘郵局
    存摺交由聲請人之岳母保管使用，存入之金額用途非聲請人
    所知情，嗣又具狀補陳因聲請人之岳母自身有工作，係以現
    金方式受領薪資，因此才使用聲請人之長女之郵局帳戶，並
    稱聲請人之配偶亦以現金方式受領薪資，因此會以長子之銀
    行帳戶匯錢至長女之郵局帳戶做為家用之扣款，其餘現金存
    入則非聲請人知情岳母做何種使用用途；再具狀檢附鍾○妘
    之臺灣銀行存摺封面及內頁影本，補陳聲請人之長女帳戶實
    由聲請人之配偶掌管，聲請人並不知情長女有該臺灣銀行帳
    戶，因此才漏報該帳戶，經向配偶詢問詳情後，聲請人之配
    偶亦忘記有此帳戶，因該帳戶一直由聲請人之岳母做使用，
    因此存摺內之進出實為岳母之款項進出，聲請人詢問過岳母
    ，岳母也僅稱款項之進出就是一般款項存入做為平常使用，
    並非聲請人知情不報等語（見卷第84、111、125頁陳報狀）
    ，本院認鍾○妘既未成年亦無法證明其名下帳戶之金錢來源
    ，應仍有受扶養必要。扶養費用部分，依消債條例第64條之
    2第1項及第2項規定，債務人必要生活費用，以最近一年衛
    生福利部或直轄市政府所公告當地區每人每月最低生活費一
    點二倍定之；受扶養者之必要生活費用，準用第1項規定計
    算基準數額，並依債務人依法應負擔扶養義務之比例認定之
    ，而110年度高雄市每人每月生活所必需即為最低生活費標
    準13,341元之1.2倍即16,009元，則除有特殊情形並有證據
    證明者外，聲請人所應負擔其未成年子女每月之扶養費自宜
    以此為度，始得認係必要支出，是在無其他更為詳實之資料
    可供佐證之情形下，本院認即應以110年度高雄市每人每月
    不含房屋支出之生活所必需12,109元（詳如前述）為度，扣
    除每月受領身障者生活輔助5,065元，由聲請人與配偶共同
    分擔後（參調解卷第4頁、卷第120至122頁，配偶林惠敏亦
    聲請更生，經本院於109年6月23日以109年度司執消債更字
    第2號裁定認可更生方案），聲請人負擔長女每月之扶養費
    即應以3,522元（計算式：(12,109-5,065）÷2＝3,522）為度
    。
四、綜上所述，以聲請人現每月收入24,000元為其償債能力基準
    ，扣除個人必要生活費12,109元及長女扶養費3,522元後，
    餘8,369元，而聲請人目前負債總額為3,028,297元（參調卷
    第56頁調解筆錄金融機構債務明細表、調卷第35至36頁台北
    富邦銀行陳報狀、調卷第37至41頁玉山銀行債權陳報狀、調
    卷第42頁台新銀行函、調卷第43至45頁聯邦銀行陳報狀、調
    卷第46至52頁元大國際資產管理股份有限公司陳報債權狀，
    共9家包括：台北富邦銀行、國泰世華銀行、匯豐(台灣)銀
    行、聯邦銀行、元大銀行、玉山銀行、台新銀行、中國信託
    銀行、元大國際資產管理股份有限公司），扣除保險解約金
    計25,568元，以聲請人每月所餘按月攤還結果，需約29.9年
    【計算式：(3,028,297－25,568)÷8,369÷12≒29.9】始能清償
    完畢，應認其已不能清償債務。此外，聲請人無擔保或無優
    先權之債務總額未逾12,000,000元，且無消債條例第6條第3
    項、第8條或第46條各款所定駁回更生聲請之事由存在，則
    聲請人聲請更生為有理由，應予准許，爰命司法事務官進行
    本件更生程序。
五、依消債條例第11條第1項、第45條第1項，裁定如主文。
中　　華　　民　　國　　110 　年　　7 　　月　  14　　日
                  民事庭　 法　官　賴寶合
以上正本係照原本作成。
本裁定不得抗告。
中　　華　　民　　國　　110 　年　　7 　　月　　14　　日
                           書記官  胡美儀